臺灣臺中地方法院刑事判決　　　　　　　99年度訴字第3034號
公　訴　人　臺灣臺中地方法院檢察署檢察官
被　　　告　蔡軒坤
指定辯護人　本院公設辯護人 戴遐齡
上列被告因違反毒品危害防制條例案件，經檢察官提起公訴（99
年度偵字第16033號），本院判決如下：
    主    文
蔡軒坤意圖販賣而持有第一級毒品，處有期徒刑伍年肆月，扣案
之第一級毒品海洛因拾貳包(驗餘淨重合計點柒肆公克，包
裝袋總重捌點陸肆公克)，均沒收銷燬之。又轉讓第一級毒品，
處有期徒刑捌月。應執行有期徒刑伍年陸月，扣案之第一級毒品
海洛因拾貳包(驗餘淨重合計點柒肆公克，包裝袋總重捌點
陸肆公克)，均沒收銷燬之。
    犯罪事實
一、蔡軒坤明知海洛因係毒品危害防制條例第2條第2項第1款所
    列管之第一級毒品，不得販賣、持有，因其染有施用毒品之
    惡習，為供自己施用毒品所需，自民國99年7月4日至99年7
    月7日止之每日上午7、8時許，在臺中縣沙鹿鎮(現改制為臺
    中市沙鹿區，下同)童綜合醫院前，分次向真實姓名年籍均
    不詳綽號「阿六仔」之成年男子，總共以約新臺幣(下同)1
    萬5000元，購買第一級毒品海洛因(下稱海洛因)數包(數量
    不詳)。然其於99年7月7日購買海洛因後，因缺錢花用，竟
    萌生意圖販賣海洛因以營利之犯意，將前揭購買之海洛因以
    添加等比例之葡萄糖數量之方式稀釋後，欲以每小包1000元
    之價格販售予不特定之施用毒品者，藉以牟利而持有之。惟
    其因無下游藥腳來源，旋於99年7月7日上午11時許，攜帶海
    洛因，至不知情之友人黃安幗承租之臺中縣沙鹿鎮○○路46
    之1號「凱麗賓館」301室，向黃安幗詢問有無藥腳名單可供
    販賣，因黃安幗表示無藥腳名單可以提供，故未及賣出。而
    蔡軒坤竟另基於轉讓海洛因之犯意，在上址房間，無償轉讓
    不詳數量之海洛因予黃安幗施用(無證據認轉讓數量已達淨
    重5公克)。嗣於99年7月7日晚上9時45分許，為警至前揭凱
    麗賓館執行臨檢勤務，經黃安幗、蔡軒坤同意搜索上開房間
    ，在置於床頭櫃之香煙盒內查獲海洛因13包，在床舖下查獲
    海洛因19包，共計扣得前揭意圖販賣而持有之海洛因32小包
    (驗餘淨重合計3.74公克，包裝袋總重8.64公克)、蔡軒坤所
    有與本案無關之行動電話3支(含行動電話門號SIM卡3張)、
    黃安幗所有現金7600元等物品，始查悉上情。
二、案經臺中縣警察局(現改制為臺中市政府警察局，下同)清水
    分局報告臺灣臺中地方法院檢察署檢察官。
    理    由
一、證據能力
(一)按法院或檢察官得囑託醫院、學校或其他相當之機關、團體
    為鑑定，或審查他人之鑑定，並準用第203條至第206條之1
    之規定（不包括第202條囑託個人鑑定時應命鑑定人於鑑定
    前具結之規定），而鑑定之經過及其結果，應命鑑定人以言
    詞或書面報告，刑事訴訟法第208條第1項前段及第206條第1
    項分別定有明文。另現行刑事訴訟法關於鑑定之規定，除選
    任自然人充當鑑定人外，另設有囑託機關鑑定制度。依刑事
    訴訟法第198條、第208條之規定，不論鑑定人或鑑定機關、
    團體，固均應由法院、審判長、受命法官或檢察官視具體個
    案之需要而為選任、囑託，並依同法第206條之規定，提出
    言詞或書面報告，始符合同法第159條第1項所定得作為證據
    之「法律有規定」之情形，否則所為之鑑定，仍屬傳聞證據
    。然於司法警察機關調查中之案件，為因應實務上，或因量
    大、或有急迫之現實需求，併例行性當然有鑑定之必要者，
    例如毒品之種類與成分、尿液之毒品反應，或者槍、彈有無
    殺傷力等鑑定，基於檢察一體原則，得由該管檢察長對於轄
    區內之案件，以事前概括選任鑑定人或囑託鑑定機關、團體
    之方式，俾便轄區內之司法警察官、司法警察對於調查中之
    此類案件，得即時送請先前已選任之鑑定人或囑託之鑑定機
    關、團體實施鑑定，以求時效（見法務部92年9月1日法檢字
    第0920035083 號函參照，刊載於法務部公報第312期）。此
    種由檢察機關概括選任鑑定人或概括囑託鑑定機關、團體，
    再轉知司法警察官、司法警察於調查犯罪時參考辦理之作為
    ，法無明文禁止，係為因應現行刑事訴訟法增訂傳聞法則及
    其例外規定之實務運作而為。此種由司法警察官、司法警察
    依檢察官所概括選任之鑑定人或囑託鑑定機關、團體所為之
    鑑定結果，與檢察官選任或囑託為鑑定者，性質上並無差異
    ，同具有證據能力。查卷附之詮昕科技股份有限公司濫用藥
    物尿液檢驗報告、法務部調查局濫用藥物實驗室鑑定書，依
    據刑事訴訟法第159條之立法理由及同法第206條規定，均係
    由專業機關人員本於其專業知識及儀器所作成，自均具有證
    據能力。
(二)按被告以外之人於偵查中向檢察官所為之陳述，除顯有不可
    信之情況者外，得為證據。刑事訴訟法第159條之1定有明文
    。而被告以外之人於偵查中向檢察官所為之陳述，原則上有
    證據能力，僅於顯有不可信之情況者，始例外否定其得為證
    據，是被告如未主張並釋明顯有不可信之情況時，檢察官自
    無須再就該無例外情形為舉證，法院亦無庸在判決中為無益
    之說明。換言之，法院僅在被告主張並釋明有「不可信之情
    況」時，始應就有無該例外情形，為調查審認(最高法院100
    年度台上字第2949號判決要旨參照)。證人黃安幗於偵查中
    向檢察官所為經具結之證述，符合刑事訴訟法第159條之1第
    2項規定，應均具有證據能力。且證人黃安幗復經本院於審
    理中，以證人身分傳喚到庭具結作證，並在賦予被告對質詰
    問機會之情形下為證述，則證人黃安幗於偵查中向檢察官所
    為之證述已屬完足調查之證據，自得作為本案憑斷之論據。
(三)按被告以外之人於審判外之陳述，雖不符刑事訴訟法第159
    條之1至之4等4條之規定，而經當事人於審判程序同意作為
    證據，法院審酌該言詞陳述或書面陳述作成時之情況，認為
    適當者，亦得為證據；當事人、代理人或辯護人於法院調查
    證據時，知有刑事訴訟法第159條第1項不得為證據之情形，
    而未於言詞辯論終結前聲明異議者，視為有前項之同意，同
    法第159條之5定有明文。核其立法意旨，在於傳聞證據未經
    當事人之反對詰問予以核實，原則上先予排除。惟若當事人
    已放棄反對詰問權，於審判程序中表明同意該等傳聞證據可
    作為證據；或於言詞辯論終結前未聲明異議，基於尊重當事
    人對傳聞證據之處分權，暨證據資料愈豐富，愈有助於真實
    發見之理念，且強化言詞辯論主義，使訴訟程序得以順暢進
    行，上開傳聞證據亦均具有證據能力。查本件檢察官、被告
    及其辯護人，就以下本案採為判決基礎之其餘傳聞證據，於
    言詞辯論終結前均已不爭執其證據能力或聲明異議，本院審
    酌該等傳聞證據作成時之情況，並無違法取證之瑕疵，以之
    作為證據為適當，應認均具有證據能力。
(四)此外，本案作為判決基礎所引用之非供述證據及扣案物品，
    均與本案待證事實具有關聯性，且無證據證明有何偽造、變
    造或公務員違法取得之情事，復業經本院依法踐行調查證據
    程序，依法自得作為證據，而均有證據能力。
二、上開意圖販賣而持有海洛因、轉讓海洛因之犯罪事實，業據
    被告蔡軒坤於警詢、偵查、本院準備程序及審理中均坦承不
    諱，核與證人黃安幗於警詢、偵查及本院審理時到庭證述被
    告如何於上開時、地，攜帶海洛因，向其詢問有無藥腳名單
    可以販賣、如何免費提供海洛因予其，其並以將海洛因置於
    針筒摻水稀釋後，注射於身體血管方式施用完畢等節相符(
    見警卷第5頁至第7頁、99年度偵字第16033號卷第50頁至第5
    1頁、本院卷一第148頁至第154頁)，並經證人即執行臨檢勤
    務之員警李應華、陳帥涵、廖本賢於本院審理時到庭結證綦
    詳(見本院卷一第154頁至第157頁)。復有臺中縣警察局清水
    分局沙鹿分駐所臨檢紀錄表、臺中縣警察局清水分局扣押筆
    錄、扣押物品目錄表、職務報告、刑案現場測繪圖、現場照
    片、毒品初驗報告、凱麗賓館旅客登記簿等件在卷足稽(見
    警卷第8頁至第12頁、第33頁、本院卷一第254頁)，且有白
    色粉末32包扣案可佐。而上開白色粉末32包經送請法務部調
    查局鑑定結果，該32包白色粉末(驗前淨重合計3.79公克，
    驗餘淨重合計3.74公克，包裝袋總重8.64公克，純度24.93%
    ，純質淨重0.94公克)均含有第一級毒品海因成分，有法務
    部調查局濫用藥物實驗室99年10月14日調科壹字第09923023
    040號鑑定書1份附卷足憑(見本院卷一第27頁)。而經警得證
    人黃安幗同意，於上開查獲翌日(99年7月8日)採集其尿液送
    驗，結果呈可待因、嗎啡陽性反應一情，亦有勘察採證同意
    書、臺中縣警察局清水分局委託鑑驗尿液代號與真實姓名對
    照表、詮昕科技股份有限公司濫用藥物尿液檢驗報告等資料
    在卷可參(見警卷第46頁、第48頁、第61頁)。
三、按所謂意圖販賣而持有第一級毒品罪，係指行為人原非基於
    意圖營利之意思而販入第一級毒品，例如原擬購入供自己或
    親友施用而持有毒品；或其非法持有第一級毒品行為，係因
    他人無償轉讓等事由而持有，其後於繼續持有第一級毒品中
    ，更易其原先持有之目的，改以販賣之意思而持有，且尚未
    販出毒品者而言。又所謂意圖，乃犯罪構成之主觀的違法要
    素，亦屬犯罪之成立要件；而行為人是否具有販賣之意圖，
    必須有相當之客觀事實，足以表明其主觀上意念之遂行性及
    確實性，始足當之；易言之，如有相當之客觀事實，已足以
    表明其主觀上意念之遂行性及確實性，即應認有販賣之意圖
    (最高法院95年度台上字第1836號判決參照)。查本件被告於
    偵查供承：扣案的海洛因約以1萬5000元購得，伊有將購得
    之海洛因摻入葡萄糖加工，讓量變得比較多，1包打算賣100
    0元，總共可以賣3萬多元等語。並於移審時供認：伊因缺錢
    花用，將購得之海洛因摻入葡萄糖稀釋，打算以1包1000元
    賣掉，這樣伊每包賺100元等語。且證人黃安幗迭於警詢、
    偵查及本院審理時證述：蔡軒坤到凱麗賓館找伊詢問有無藥
    腳可以提供販賣等情明確。復衡以被告自承其施用海洛因的
    量約1小包，約5小時施用1次等語(見本院卷一第10頁)，而
    被告於上開時、地，找證人黃安幗詢問有無藥腳名單可以提
    供時，共攜帶前揭扣案之32包海洛因，如係供自己施用，應
    僅隨身攜帶1包或2包之數量即為已足，自無須將32包海洛因
    均帶在身上，增加被查獲之風險及損失。足認被告雖係供自
    己施用而購得前揭海洛因，惟其持有前揭海洛因後，顯有起
    意販賣以營利之意圖甚明。綜上，被告之自白確與事實相符
    ，自得採為論罪科刑之依據。本案事證已臻明確，被告犯行
    洵堪認定，應予依法論科。
四、論罪科刑:
(一)查海洛因係毒品危害防制條例第2條第2項第1款所規定之第
    一級毒品，不得持有、販賣。又按販賣毒品罪，並不以販入
    之後復行賣出為構成要件，只須以營利為目的，將毒品購入
    或將之賣出，有一於此，其犯罪即已完成；至意圖販賣而持
    有毒品罪，則係行為人原無販賣營利之意圖，於購入或因其
    他原因取得毒品後，始另行起意販賣營利者而言(90年度台
    上字第7782號、95年度台上字第3574號判決參照)。被告原
    係為供己施用而先行購入海洛因，嗣因缺錢花用，始另行起
    意販賣海洛因以營利，業據被告於警詢、偵查及本院準備程
    序、審理時供陳在卷。核被告所為，分別係犯毒品危害防制
    條例第5條第1項之意圖販賣而持有第一級毒品罪、同條例第
    8條第1項之轉讓第一級毒品罪。被告轉讓海洛因予證人黃安
    幗，證人黃安幗旋即將海洛因置放於針筒注射身體血管施用
    完畢，業經證人黃安幗證述明確，衡情常人單次施用海洛因
    之數量，顯未達到毒品危害防制條例第8條第6項規定加重其
    刑之標準淨重5公克以上，且卷內未見被告有轉讓海洛因淨
    重5公克以上予證人黃安幗之積極事證，自無庸依據毒品危
    害防制條例第8條第6項規定加重其刑，併予敘明。被告購買
    海洛因後至意圖販賣而持有前之單純持有海洛因之低度行為
    ，為其意圖販賣而持有之高度行為所吸收，不另論罪。另其
    轉讓海洛因前持有海洛因之低度行為，為轉讓之高度行為所
    吸收，亦不另論罪。被告所犯上開2罪間，犯意各別，行為
    互殊，應予分論併罰。
(二)按毒品危害防制條例第17條第2項關於「犯第四條至第八條
    之罪於偵查及審判中均自白者，減輕其刑。」之規定，旨在
    獎勵犯罪人之悛悔，同時使偵查或審判機關易於發現真實，
    以利毒品查緝，俾收防制毒品危害之效；故不論該被告之自
    白，係出於自動或被動、簡單或詳細、一次或多次，並其自
    白後有無翻異，苟其於偵查及審判中均有自白，即應依法減
    輕其刑（參考最高法院98年度台上字第6928號判決意旨）。
    查被告就上開意圖販賣而持有第一級毒品、轉讓第一級毒品
    之犯行，於偵查中及本院審理時均坦白承認，應依毒品危害
    防制條例第17條第2項之規定，均各減輕其刑。
(三)被告之辯護人雖就被告所為上開意圖販賣而持有第一級毒品
    之犯行，請求依刑法第59條酌量減輕被告之刑云云，惟按刑
    法第59條之酌量減輕其刑，必須犯罪另有其特殊之原因與環
    境等等，在客觀上足以引起一般人之同情，認為即予宣告法
    定最低刑期，猶嫌過重者，始有其適用；又刑法第59條所規
    定之酌量減輕其刑，係裁判上之減輕，必以犯罪之情狀顯可
    憫恕，認為科以最低度刑仍嫌過重者，始有其適用。如別有
    法定減輕之事由者，應優先適用法定減輕事由減輕其刑後，
    猶嫌過重時，方得為之（參考最高法院51年度台上字第899
    號判例、98年度台上字第6342、5436號裁判意旨）。查本案
    被告所為意圖販賣而持有第一級毒品之犯行，已合於毒品危
    害防制條例第17條第2項之減刑要件，業如前述，經減輕其
    刑後，被告所為意圖販賣而持有第一級毒品之犯行，已與一
    般意圖販賣而持有第一級毒品案件，在無其他法定減輕事由
    之情形，法定刑一概分別為無期徒刑或10年以上有期徒刑，
    罪刑有違相當或比例原則之情形迥異。況毒品戕害人之身心
    健康，嚴重影響社會治安，係眾所皆知之事，故政府立法嚴
    禁販賣毒品，並以高度刑罰遏止毒品氾濫之現象，而被告正
    值青壯，竟因缺錢花用，將原供己施用購入之毒品，萌生販
    賣以營利之意圖，希冀藉此途徑獲取利益，而其意圖販賣而
    持有之海洛因數量達32包，若完成毒品交易，將對社會秩序
    造成相當之危害，此等犯罪情狀，尚難認有何客觀上足以引
    起一般人之同情，是本院綜合各情，認被告所為上開意圖販
    賣而持有第一級毒品之犯行，於適用前揭刑之減輕事由，減
    輕其刑後，已無法重情輕之情形，亦無顯可憫恕之情狀，爰
    不依刑法第59條規定，遞減其刑，附此敘明。
(四)爰審酌被告明知第一級毒品海洛因，係戕害人身心之物，無
    視國家杜絕毒品犯罪之禁令，竟因缺錢花用，將原為供己施
    用而購入之海洛因，起意予以販賣而營利，若其成功交易毒
    品賣出，對社會治安及國民健康將造成相當危害，且其亦知
    悉上開毒品施用日久足以使施用者導致精神、性格異常，造
    成生命危險之生理成癮性及心理依賴性，竟仍轉讓第一級毒
    品海洛因予黃安幗施用，其行殊值不足取，併衡酌被告犯罪
    後，均坦承犯行，尚知悔悟，犯罪後態度尚可，犯罪之動機
    、目的、手段、國小畢業之智識程度、勉持之家庭經濟狀況
    (見警卷第1頁)等一切情狀，分別量處如主文所示之刑，並
    定應執行之刑。
五、扣案之第一級毒品海洛因32包(驗餘淨重合計3.74公克，包
    裝袋總重8.64公克)，均含有第一級毒品海因成分，業如前
    述，應依毒品危害防制條例第18條第1項前段之規定，於被
    告所為意圖販賣第一級毒品而持有罪之罪刑項下，宣告沒收
    銷燬之。又盛裝前開第一級毒品之包裝袋，依法務部調查局
    調科壹字第09362396550號函示，依現今所採用之鑑驗方式
    ，包裝袋部分仍會殘留微量毒品，而無法將之完全析離，是
    可認前開毒品之包裝袋與殘留其上之第一級毒品已無法析離
    ，而均應視為毒品，與所盛裝之第一級毒品併予沒收銷燬之
    。至鑑驗所耗損之第一級毒品既已滅失，自不另為沒收銷燬
    之諭知。至扣案行動電話3支(含行動電話門號SIM卡3張)，
    被告固供承為其所有，惟並無證據足認與被告所為上開犯行
    有所關聯，自不予宣告沒收。另扣案現金7600元，係證人黃
    安幗所有，業據被告供承在卷(見本院卷二第33頁)，亦無證
    據足認與本案犯行有關，自不得宣告沒收，附此敘明。
據上論斷，應依刑事訴訟法第299條第1項前段，毒品危害防制條
例第5條第1項、第8條第1項、第17條第2項、第18條第1項前段，
刑法第11條前段、第51條第5款，判決如主文。
本案經檢察官王淑月到庭執行職務。
中    華    民    國   100    年    8     月    25    日
                  刑事第五庭  審判長法  官  王邁揚
                                    法  官  簡璽容
                                    法  官  林慧欣
以上正本證明與原本無異。
如不服本判決應於收受送達後10日內向本院提出上訴書狀，並應
敘述具體理由；其未敘述上訴理由者，應於上訴期間屆滿後20日
內向本院補提理由書（均須按他造當事人之人數附繕本）「切勿
逕送上級法院」。
                                    書記官  鄭淑英
中    華    民    國   100    年    8     月    25    日
附錄本案論罪科刑法條
毒品危害防制條例第5條
意圖販賣而持有第一級毒品者，處無期徒刑或十年以上有期徒刑
，得併科新臺幣七百萬元以下罰金。
意圖販賣而持有第二級毒品者，處五年以上有期徒刑，得併科新
臺幣五百萬元以下罰金。
意圖販賣而持有第三級毒品者，處三年以上十年以下有期徒刑，
得併科新臺幣三百萬元以下罰金。
意圖販賣而持有第四級毒品或專供製造、施用毒品之器具者，處
一年以上七年以下有期徒刑，得併科新臺幣一百萬元以下罰金。
毒品危害防制條例第8條
轉讓第一級毒品者，處一年以上七年以下有期徒刑，得併科新臺
幣一百萬元以下罰金。
轉讓第二級毒品者，處六月以上五年以下有期徒刑，得併科新臺
幣七十萬元以下罰金。
轉讓第三級毒品者，處三年以下有期徒刑，得併科新臺幣三十萬
元以下罰金。
轉讓第四級毒品者，處一年以下有期徒刑，得併科新臺幣十萬元
以下罰金。
前四項之未遂犯罰之。
轉讓毒品達一定數量者，加重其刑至二分之一，其標準由行政院
定之。